---
title: "CAS datascience script"
author: "Oliver Speer"
date: 6.9.2023
format: html
editor: visual
---

## ZHAW web-Umgebung

Lerninhalte an der ZHAW werden in moodle <https://moodle.zhaw.ch/enrol/index.php?id=15611> bereitgestellt. Zugangs-Management via edu-ID <https://login.eduid.ch/idp/profile/SAML2/Redirect/SSO?execution=e1s4>.

Zugangsadmin für ZHAW Umgebung: <https://selfservice.zhaw.ch/index.html>.

## Installation R und RStudio

<https://moodle.zhaw.ch/pluginfile.php/1344143/mod_resource/content/3/Einstieg_in_R_und_RStudio.pdf>

## Kursdaten

<https://moodle.zhaw.ch/pluginfile.php/1344144/mod_resource/content/3/CAS-DA2023-18_Kursdaten_HS.pdf>

## Modul A - Statistische Grundlagen der Datenanalyse

Erste R-Übungen:

```{r}
3+3
sqrt(9)
exp(2)
log(90)
1/0
sqrt(-9)

v <- 1:5
v
1:5
vec1 <- 1:3
vec2 <- 4:6
vec3 <- 7:10
vec3 + vec2

sqrt(vec2)
range(vec2)

summary_vec3 <- c(min(vec3), max(vec3), sum(vec3))




```

Übungsblatt 1 berechne die Summe der natürlichen Zahlen 1 bis 100 2b)

```{r}
sum(1:100)

```

3a)

```{r}
v <- 1:12
m1 <- matrix(data = v, nrow = 3, ncol = 4, byrow = F)


```

Übungsblatt 2 1a)

```{r}
w <- c(1:5, 2)
mode(w)
w
typeof(w)
x <- c(6:13)/3
mode(x)
typeof(x)
y <- c(TRUE, FALSE, TRUE, TRUE)
mode(y)
typeof(y)


z <- c("Marie", "Betty", "Peter", "Peter")

mode(z)
typeof(z)

z_f <- as.factor(z)

```

1b)

```{r}
u <- (w <= 2)
u
mode(u)
as.numeric(u)
as.character(u)
as.character(z_f)
as.numeric(z_f)
as.numeric(z)
unique(z_f)
unique(w)
?unique
```

2a)

```{r}
seq(95,-5,-5)
rep(letters,each = 2)

zz <- c(1:10)
rep(zz, times = zz)

matrix(seq(3, 75, 3), nrow = 5, ncol = 5, byrow = T)
```

3a)

```{r}
dat <- data.frame(
  Name = c("Ruedi", "Hans", "Peter", "Stefan", "Julia", "Maria"),
    Alter = c(27, 34, 21, 25, 39, 25),
  Note = c(5, 4, 4, 3, 6, 5), 
  Studium = c(F, T, T, F, F, T))

nrow(dat)
dim(dat)
nrow(dat)*ncol(dat)
```

Aufgabe 4

```{r}
library(readxl)
dat <- read_xlsx("C:\\Users\\oliver.speer\\Documents\\ZHAW\\Erhebung_CASDA_HS23.xlsx")

mode(dat$Gruppe)
typeof(dat$Gruppe)
head(dat, n = 2)
str(dat)
```

Absolute Häufigkeiten:

```{r}
table(dat$Q02_Haarfarbe)

```

Relative Häufigkeiten

```{r}
rel.hairc <- table(dat$Q02_Haarfarbe)/length(dat$Q02_Haarfarbe)
round(rel.hairc, 2)
```

Kummulierte Summe

```{r}
cumsum(table(dat$Q02_Haarfarbe))

```

Grafische Darstellungen

```{r}
tab <- table(dat$Q02_Haarfarbe)
barplot(sort(tab, decreasing = T), col = "blue", las = 2)

tab_SW <- table(dat$Q09_Stockwerk)
bp <- barplot(sort(tab_SW, decreasing = T),
        main = "Stockwerke der Schlafzimmer",
        ylab = "absolute Häufigkeiten",
        col = "red",
        las = 2,
        horiz = F,
        yaxt = "n"
          )
axis(2, at = axTicks(2), labels = axTicks(2), las = 1)

tab_plz <- table(dat$Q08_Postleitzahl)
bp_plz <- barplot(sort(tab_plz, decreasing = T),
        main = "Postleitzahlen",
        ylab = "absolute Häufigkeiten",
        col = "red",
        las = 2,
        horiz = F,
        cex.names = 0.5
          )

tab_time <- table(dat$Q14_Fahrzeit)
bp_time <- barplot(sort(tab_time, decreasing = T),
        main = "Fahrzeiten",
        ylab = "absolute Häufigkeiten",
        col = "red",
        las = 2,
        horiz = F,
        cex.names = 1
          )

dat$Q10_beruf


bodysize <- dat$Q04_Koerpergroesse
handsize <- dat$Q06_Handspanne
plot(bodysize, handsize, main = "Scatter Plot Körpergrösse vs. Handspanne",
     xlab = "Körpergrösse [cm]", ylab = "Handspanne [cm]", pch = 19, col = "blue")

# Fit a linear model to the data
 #fit <- lm(handsize ~ bodysize)

# Add a trend line to the scatter plot
# abline(fit, col = "red")
```

## Modul B - Multiple Regression, die Basis der Datenanalyse und Prognose

## Modul C - Data Mining mit Schwerpunkt Clustering und Klassifikation

When you click the **Render** button a document will be generated that includes both content and the output of embedded code. You can embed code like this:

```{r}
1 + 1
```

You can add options to executable code like this

```{r}
#| echo: false
2 * 2
```

The `echo: false` option disables the printing of code (only output is displayed).
