# Day 02 13.09.2023 {.unnumbered}

### logische Operationen

```{r}
a <- c(T, T, F, F)
b <- c(T, F, T, F)

sum(a)
sum(b)
5*a
5*b
a+b
a & b
a | b
!a | b
b | !a
!a
(a|b)+(a&b)

v <- c(160, 145, 195, 173, 181)
min(v - 150)
max(log(v - 150)) < 1
min(v - 150) > 0 && max(log(v - 150)) < 1
```

### Arbeitsblatt 3

#### Aufgabe 1

```{r}
file.path <- "C:\\Users\\oliver.speer\\Documents\\ZHAW\\imports85.txt"
imports85 <- read.table(file.path, header = T)
table(imports85$cyl, imports85$wheels)
imports85$cyl <- factor(imports85$cyl, levels = c("two", "three", "four", "five", "six", "eight", "twelve"))
prop.cyl.wheel <- round(prop.table(table(imports85$cyl, imports85$wheels)), 2)
print(prop.cyl.wheel*100)
mosaicplot(prop.cyl.wheel, color = 2:9)
barplot(prop.cyl.wheel)
barplot(prop.cyl.wheel, beside = T)

# Aufgabe 1c
# DDarstellung der Beziehung zwischen Preis und Zylinderzahl
table(imports85$price, imports85$cyl)
barplot(table(imports85$price, imports85$cyl))
plot(imports85$cyl, imports85$price)
plot(imports85$price, imports85$cyl)
plot(ecdf(imports85$price))
plot(ecdf(imports85$cyl))
plot(ecdf(imports85$city.mpg))
hist(imports85$city.mpg)
```

befehle um Tabell/Daten anzuscheun

```{r}
head(imports85)
dim(imports85)
ncol(imports85)
nrow(imports85)
colnames(imports85)
str(imports85)

```

Farben einstellen über hex code: html-color.codes oder "colors" oder im www R colors

read.table liest generisch ein, read.csv etc sind wrapper, die dann read.table aufrufen.

Working direktory

setwd() getwd()

zum löschen rm()

### R Übungsblatt 3

#### Aufgabe 1

```{r}
path.csv <- "C:\\Users\\oliver.speer\\Documents\\ZHAW\\Erhebung_CAS_DA_HS23.csv"
path.txt <- "C:\\Users\\oliver.speer\\Documents\\ZHAW\\Erhebung_CAS_DA_HS23.txt"


dat.csv <- read.table(path.csv, header = T, sep = ",")
dat.txt <- read.table(path.txt, header = T, sep = "\t")
all.equal.character(dat.csv, dat.txt)

path.xls <- "C:\\Users\\oliver.speer\\Documents\\ZHAW\\Erhebung_CAS_DA_HS23.xlsx"
dat.x <- read.table(path.xls)



```

#### Aufgabe 1 Kibitze \@ ZRH

```{r}
path.kib <- "C:\\Users\\oliver.speer\\Documents\\ZHAW\\kiebitz.txt"
kibitze.zrh <- read.table(path.kib, header = T, sep = ",")
str(kibitze.zrh)
#selektion anhand der Zeilen Nr
kibitze.zrh[c(1,3,7),]

#Selektion über Booleschen Vektor
vsel <- kibitze.zrh$Feld.Nr == 1411
kibitze.1411 <- kibitze.zrh[vsel,]
kibitze.1411
#Anzahl Kibitze auf Feld 1411
sum(kibitze.1411$Anzahl)

#davon Anzahl fressender Vögel
vsel.fr <- kibitze.1411$Taetigkeit == "fr"
kibitze.1411.fr <- kibitze.1411[vsel.fr]
sum(kibitze.1411.fr$Anzahl)

#insgesamt ruhende Vögel
vsel.ru <- kibitze.zrh$Taetigkeit == "ru"
kibitze.ru <- kibitze.zrh[vsel.ru, ]
table(kibitze.ru$Feld.Nr)

```

### R-Übungsblatt 3 
#### Aufgabe 3

```{r}
# a
sleep.path <- "C:\\Users\\oliver.speer\\Documents\\ZHAW\\sleep.txt"
sleep.zhaw <- read.table(sleep.path, header = T, sep = "\t")

# b
nrow(sleep.zhaw)

# c
sleep.zhaw$diff <- sleep.zhaw$Schlafmittel - sleep.zhaw$Placebo
# d
mean(sleep.zhaw$diff)
median(sleep.zhaw$diff)

# e
par(mfcol = c(1,3))
plot(ecdf(sleep.zhaw$diff))
hist(sleep.zhaw$diff, 
     xlab = "Stunden", 
     main = "Zusätzlicher Schlaf", 
     ylab = "Absolute Häufigkeiten"
     )
stripchart(sleep.zhaw$diff, method = "stack", xlab = "Stunden")


```

### R-Übungsblatt 4 

#### Aufgabe 1 ist Teil der Kibitz Aufgabe oben

#### Aufgabe 2

```{r}
#Einlesen der Daten
library(readxl)
path.CAS <- "C:\\Users\\oliver.speer\\Documents\\ZHAW\\Erhebung_CASDA_HS23.xlsx"
dat.CAS <- read_excel(path.CAS) |> as.data.frame()

#Entfernen der ersten 7 Spalten
dat.CAS <- dat.CAS[, -c(1:7)]

#Entfernen der ersten 4 Zeichen Q.._
colnames(dat.CAS) <-  substring(colnames(dat.CAS), 5)

#umwandeln der Körpergrössen in numerische Angaben
dat.CAS$Koerpergroesse <- as.numeric(dat.CAS$Koerpergroesse)

#boxplot der Körpergrössenverteilung zwischen W und M in Kombination mit der Haarfarbe
par(mar =c(8, 5, 1, 2))
boxplot(Koerpergroesse ~ Geschlecht + Haarfarbe, 
        data = dat.CAS, 
        las = 2, 
        xlab = "")

#Wie gross ist die relative Häufigkeit aller Studierenden 
#mit einer Körpergrösse > 180cm?
rel.hauf.ü180 <- round(nrow(subset(dat.CAS, Koerpergroesse > 180))/nrow(dat.CAS), 2)*100
print(paste("Relative Häufigkeit von Studierenden mit einer 
            Körpergröße über 180 cm:", rel.hauf.ü180,"%"))

#Berchnung der absoluten Median Abweichung
# Median absolute Deviation MAD
mad.KG <- round(mad(dat.CAS$Koerpergroesse), 3)
sd.KG <- round(sd(dat.CAS$Koerpergroesse), 2)
print(paste("Vergleich MAD:", mad.KG, "vs SD:", sd.KG))
```
