# Day 03 20.09.2023 {.unnumbered}

## Deskriptive Statistik mit Christoph Hofer

#### Streudiagramm:

auf der X-Achse werden die Daten mit der grösseren Genauigkeit/Präzision gelegt in R: plot(y \~ x)

monoton fallend

#### Korrelationen

Schwerpunkt: Mittelwert x-Werte, Mittelwert y-Werte. Schnittpunkt der Achsen-Parallelen ist der Schwerpunkt

Kovarianz ist skalen-abhängig!

Korrelation ist die normierte Kovarianz.

Ohne Scatter plot macht es keinen Sinn eine Korreltaion zu berechnen.

Streudiagramm MAtrix pairs(mtcars\[,c(1,3,6)\]) für bis zu 8 einigermassen noch übersichtlich

# Unterricht Andreas Ruckstuhl

```{r}
path.yeast <- "Hefezellen.dat"
dat.yeast <- read.table(path.yeast, header = F)
yeast.v <- dat.yeast$V1
yeast.v
HZ <- as.data.frame(table(factor(yeast.v, levels = paste(0:14))))
names(HZ) <- c("k", "freq")
summary(HZ)
summary(dat.yeast)
str(HZ)
HZ$k <- as.integer(as.character(HZ$k))
plot(HZ$freq ~ HZ$k)
barplot(HZ$freq, HZ$k)
barplot(table(HZ))
mean(yeast.v)
median(yeast.v)

```

```{r}
par(mar=c(4,4,1,4), las=1, mgp=c(2.5,0.8,0))
plot(HZ$k, HZ$freq, type="h", lwd=6, col="blue", lend=2,
xlab="k", ylab="Häufigkeit")
axis(side=4, at=seq(0,80,by=20), labels=seq(0,80,by=20)/400)
mtext(side=4, line=2.5, text="Relative Häufigkeit", las=0)
```
