# Day 05 04.10.2023 {.unnumbered}

## Fragen im Unterricht

P1 Fausregel -\> Zufallsstrubereich \<- Idealisierung = Annahmebereich beim Testen

P2, P2\`-\> Vertrauensintervall für lambda, baut auf den Daten auf, heisst auch Intervallschätzung -\> Konfidenzintervall für lambda, baut auf der Verteilung auf, heisst auch Intervallschätzung

```         
     P-Wert: transformierte Teststatistik mit normiertem Verwerfungsbereich
     
```

## Zufallsvariable

ist wie ein Würfel, der eine Zahl würfelt. Die Zahl ist das Ergebnis der Zufallsvariable. Die Wahrscheinlichkeit kann, muss aber nicht gleichverteilt sein. Beim Würfel ist die Wahrscheinlichkeit gleichverteilt. Beim Sammeln von Quazitkieseln ist die Wahrscheinlichkeit nicht gleichverteilt.

## Binominale Verteilung

golden Brett Binomischer Lehrsatz baut auf Bernoulli-Kette auf Binominalverteilung B(m = 10, pi = 0.75)

## Aufgabe 1

```{r}
# zeichne die Binominalverteilung für m = 5 und pi = 0.5
m <- 5
pi <- 0.5
k <- 0:m
y <- dbinom(k, m, pi)
plot(k, y, type = "h", lwd = 10, col = "lightblue", xlab = "k", ylab = "Häufigkeiten")
lines(k, y, type = "b", lwd = 2, col = "navy")

# zeichne die Binominalverteilung für m = 15 und pi = 0.5
m <- 15
pi <- 0.5
k <- 0:m
y <- dbinom(k, m, pi)

# calculate the probability of getting 1 head in 5 tosses of a coin
m <- 5
pi <- 0.5
k <- 1
p <- dbinom(k, m, pi)
p

p1 <- dbinom(3, 15, 0.5)
p1
```

## elegantere Möglichkeit der plot-Zeichnung

```{r}
par(mfrow=c(1,2))
plot(0:5, dbinom(0:5,size=5,prob=0.5), type="h", xlab="k",
     ylab="Wahrscheinlichkeit", las=1, lwd=6, col="blue", lend=2,
     main="B(m=5, pi=0.5)", ylim=c(0,0.35))
plot(0:15, dbinom(0:15,size=15,prob=0.5), type="h", xlab="k",
     ylab="Wahrscheinlichkeit", las=1, lwd=6, col="blue", lend=2,
     main="B(m=15, pi=0.5)", ylim=c(0,0.35))
```

## Aufgabe 2

```{r}
# plot the probability of m = 85, k = 0:85, pi = 0.86
m <- 85
k <- 0:85
pi <- 0.86
y <- dbinom(k, m, pi)
plot(k, y, type = "h", lwd = 2, col = "lightblue", xlab = "k", ylab = "Häufigkeiten", lend = 1)
# lines(k, y, type = "b", lwd = 2, col = "navy")



```

## Würfelexperiment

```{r}
# zeichen die Binominalverteilung für m = 12 und pi = 1/6 (Würfel) beim würfeln mit 2 Würfeln
m <- 12
pi <- 1/6
k <- 1:m
y <- dbinom(k, m, pi)
plot(k, y, type = "h", lwd = 10, col = "lightblue", xlab = "k", ylab = "Häufigkeiten")
lines(k, y, type = "b", lwd = 2, col = "navy")

```

## Test der Binominalverteilung

#### Aufgabe 3

```{r}
# X = Anzahl abgeschlossener Servicevertäge (15), m = Anzahl verkaufter Wärmepumpen (50), pi = 0.5
# H0: X ~ B(n = 50, pi = 0.5)
binom.test(15, 50, 0.5)

# interval mit Fausregel
50*0.5 + c(-1, 1)*1.96*sqrt(50*0.5*0.5)

```

## Faustregel B1

Den Zufallsstreubereich kann man wieder approximativ mit der 2σ-Approximation (vgl. 2.4.g) bestimmen. Zur Erinnerung: 95% Zufallsstreubereich ist approximativ Erwartungswert ± 2xStandardabweichung -- Sei also pi 0 die Eintrittswahrscheinlichkeit aus der Null-Hypothese, dann ist der 95%-Zufallsstreubereich (≡ Annahmebereich zum Signifikanzniveau 5%) genähert

$$
m \cdot \pi_{0} \pm 2 \cdot \sqrt{m \cdot \pi_{0}(1- \pi_{0})}
$$ für $$
m \cdot \pi_{0}(1- \pi_{0}) > 5
$$

Falls $\pi_{0}=\frac{1}{2}$ reduziert sich B1 zu
B1'
$$
\frac{m}{2}\pm\sqrt{m}
$$
mit m = Grösse der Zufallsvariable (zBsp. X=Würfel mit m=6)

## Faustregel B2
$$
\pi\pm2\cdot\sqrt{\pi\cdot(1-\pi)\cdot\frac{1}{m}}
$$
Weil $\pi$ unbekannt ist, wird es ersetzt durch $\frac{x}{m}$.

## Vertrauensintervall

```{r}
# Vertrauensintervall der Binominalverteilung
# X = Anzahl abgeschlossener Servicevertäge (15), m = Anzahl verkaufter Wärmepumpen (50), pi = 0.5
# H0: X ~ B(n = 50, pi = 0.5)
binom.test(15, 50, conf.level = 0.95)
```

#### Aufgabe 4 Anzahl Verkehrstote in ZH ( Folie 34)

2010 37 Tote, 2011 35, Annahme: im 2011 sind weniger verstorben als im 2010 -\> H0: 2010 = 2011

```{r}
binom.test(35, 72, 0.5) 
```

Interpretation: H0 kann nicht verworfen werden, da p-value \> 0.05. D.h. es gibt keinen signifikanten Unterschied zwischen 2010 und 2011.

\## Chi-square Test

\#### Aufgabe 5 Kieselsteine, Daten aus Unterricht

```{r}
KS <- rep(0:9, c(0, 2, 4, 6, 7, 4, 1, 1, 0, 1))
source("RFn-chisq-bin.R")
(h <- table(factor(KS, levels = paste(0:9)))) # Klammern um h, damit es ausgegeben wird
KS.ct <- as.data.frame(h)
names(KS.ct)[1] <- "k"
print(KS.ct) 

mean(KS)
(KS.pi <- mean(KS)/10)
KS.ct$Modell <- round(dbinom(0:9, size = 10, prob = KS.pi)*length(KS), 1)
(KS.ct)


#' Chi-square goodness of fit test for binomial distribution
#'
#' This function performs a chi-square goodness of fit test for a binomial distribution.
#' @param x The observed values.
#' @param f The observed counts.
#' @param m Binomial parameter m.
#' @param p Binomial parameter pi.
#' @author Raul Eyzaguirre.

chisq.bin(x = 0:10, f = KS.ct$Freq, m = 10)



```

3, 5, 5, 5, 1, 3, 5, 3, 5, 5

## Fragen an Copilot

question: why is the p-value not the same as the probability of the test statistic? answer: because the test statistic is a random variable, and the p-value is a fixed value

question: is it possible to write "powerpoint" slides in quarto? answer: yes, but it is not recommended. Use markdown instead. why? because you can use the same code in the slides as in the document.

question: could copilot comunicate also in german? answer: yes, but it is not recommended. Use english instead. is is neccesarry to use "question" to make clear that i wont to ask something? answer: no, it is not neccesarry. But it is recommended. question: which is the best way to ask a question? answer: the best way is to ask a question in a way that the answer is clear. question: which is the best format to submit a question to copilot? answer: the best format is to submit a question in a way that the answer is clear. question: is it important ot start a question with "\# q#"? answer: no, it is not important. But it is recommended. \# q: "\# q:" is not a good way to start a question. Why? \# a: because it is not clear that it is a question. \# q: is it important to start a question with "question:"?

question: thus Starting with "question" is better than starting with "\# q:"? answer: yes, it is better. But it is not recommended. question: which is the best way to start a question? answer: the best way is to start a question with "question:". question:
