# Day 08 08.11.2023 Einfache Regression {.unnumbered}

## Einfache Regressions

Literatur Vorschlag:

PDF practical regression and anova with R <https://cran.r-project.org/doc/contrib/Faraway-PRA.pdf> [@farawayPracticalRegressionAnova]

## Ordinary Least Squares (OLS)

```{r}
load("unique2010.rda")
## fitting ATM vs Pax
fit <- lm(Pax ~ ATM, data = unique2010)
fitted.p <- fitted(fit)

plot(Pax ~ ATM, data = unique2010)
points(unique2010$ATM, fitted.p, col = "red", pch = 16)
abline(fit, col = "blue", lwd = 2)
```

## Residual Plots

### Residuals vs Predictor

```{r}
## Residuals vs Predictor
xx <- unique2010$ATM
yy <- residuals(fit)
# two plots in one row
par(mfrow = c(1,2))

plot(xx, yy, xlab = "ATM", ylab ="Residuals", pch = 20)
title("Residuals vs Predictor ATM")
lines(loess.smooth(xx, yy), col = "red", lwd = 2)
abline(h = 0, col = "grey")

# Residual vs Predictor = Tukey-Anscombe Plot
plot(fitted.p, yy, xlab = "Fitted", ylab = "Residuals", pch = 20)
title("Residuals vs Fitted Values - Tukey-Anscombe")
lines(loess.smooth(fitted.p, yy), col = "red", lwd = 2)
abline(h = 0, col = "grey")
```

Die Residuen für den Fit für ATM sollten insgesamt Null ergeben da gilt: $$
E[E_{i}] = 0
$$

Da der LOESS Fit oben vom Horizont (graue Linie) abweicht ist dies nicht ganz erfüllt.

Die Residuen sollten normal verteilt sein, da angenommen wird: $$
E_{i} \approx N(0, \sigma^{2}_{E})
$$

```{r}
qqnorm(residuals(fit))
qqline(residuals(fit))
```

Aus dieser Grafik kann interpretiert werden, dass die Residuen hinreichend genau normal verteilt sind.

Ausserdem wird für OLS vorausgesetzt:

$$
Cov(E_{i}, E_{j}) = 0
$$ für all $$i\neq j$$

Das bedeutet, dass die Beobachtungen unabhängig von einander sind. Dies lässt sich jedoch schwer nachweisen und wird bei den multiplen linearen Regressionen thematisiert.

## schnelle graphische Übersicht mit `r plot(fit)`

```{r}
par(mar = c(4,4,2,2))
par(mfrow = c(2,2))
plot(fit)
```
