# Arbeitsblatt HT3_4 {.unnumbered}

## Aufgabe 1 faire Münze

### a

```{r}
par(mfrow = c(1, 2))
plot(0:5, dbinom(0:5, size = 5, prob = 0.5), type = "h", lwd = 6, col = "lightblue", lend = 2, las = 1, xlab = "k", ylab = "probability", ylim = c(0, 0.4)) 
plot(0:15, dbinom(0:15, size = 15, prob = 0.5), type = "h", lwd = 6, col = "lightblue", lend = 2, las = 1, xlab = "k", ylab = "probability", ylim = c(0, 0.4)) 

```

Die linke Grafik zeigt die Verteilung der Anzahl an Kopf bei 5 Würfen mit einer fairen Münze. Die rechte Grafik zeigt die Verteilung der Anzahl an Kopf bei 15 Würfen mit einer fairen Münze.

## Aufgabe 1

### b&c&d

```{r}
round(dbinom(3, size = 15, prob = 0.5), 2)
round(dbinom(1, size = 5, prob = 0.5), 2)
```

Die Wahrscheinlichkeit, dass bei 15 Würfen mit einer fairen Münze genau 3 mal Kopf geworfen wird, beträgt 0.01. Die Wahrscheinlichkeit, dass bei 5 Würfen mit einer fairen Münze höchstens 1 mal Kopf geworfen wird, beträgt 0.16. Die Chance bei 15 Würfen mit einer fairen Münze mindestens 3 mal Kopf zu werfen, ist also 16 mal kleiner, als bei 5 Würfen mit einer fairen Münze höchstens 1 mal Kopf zu werfen.

## Aufgabe 2

### Wahrscheinlichkeitsverteilung der Buchungen im Flugzeug

```{r}
plot(0:85, dbinom(0:85, size = 85, prob = 0.86), type = "h", lwd = 2, col = "lightblue", lend = 2, las = 1, xlab = "k", ylab = "probability")
```

Wahrscheinlichkeit, dass ein Flieger mit 82 Plätzen bei 85 gebuchten Tickets alle Passagiere mitgenommen werden können?

```{r}
round(1 - sum(dbinom(83:85, size = 85, prob = 0.86)), 10)
```

oder so?

```{r}
round(pbinom(82, size = 85, prob = 0.86), 10)
```

## Aufgabe 3

### a

X ist die Anzahl abgeschlossener Verträge, m ist die Anzahl verkaufter Wärmepumpe. Jeder Abschluss einer Service-Vertrags ist unabhängig. Daher kann formuliert werden: x \~ B(m, pi = 0.5)

### b

Erfolgswahrscheinlichkeit der Filiale: pi = X/m = 16/50 = 0.32

### c

H0-Hypothese: Die Verkaufswahrscheinlichkeit ist in der Filiale gleich gross wie im Gesamtunternehmen.

```{r}
binom.test(15, 50, p = 0.5)
```

Der berechnete p-Wert ist kleiner als 0.05, H0 muss verworfen werden. Die Verkaufwahrscheinlichkeit in der Filiale ist also kleiner.

## Aufgabe 4 Unfälle in ZH

### H0: Die Anzahl Unfälle im 2010 (35) ist nicht signifikant verschieden von den Anzahl Unfällen im 2011 (37).

```{r}
Unf.ZH <- c(35, 37)
binom.test(x = Unf.ZH, conf.level = 0.05)
```

Da p nicht kleiner als 0.05 gibt es keine Evidenz H0 zu verwerfen. Es gilt die Annahme, dass die Anzahl Unfälle im 2010 und 2011 sich nicht statistisch unterscheiden.

## Aufgabe 7 Bayes Theorem

Bayes' Theorem lautet:

$$
P(A|B) = \frac{P(B|A) \cdot P(A)}{P(B)}
$$

mit:

-   $P(A|B)$ is the probability of event $A$ occurring given that $B$ is true.
-   $P(B|A)$ is the probability of event $B$ occurring given that $A$ is true.
-   $P(A)$ is the probability of event $A$.
-   $P(B)$ is the probability of event $B$.

### 7a&b)

$$
\begin{aligned}
P(S|K) = 0.99 \\
und \\
P(\overline S|\overline K) = 0.95 \\
und \\
P(S|\overline K) = 1-0.95=0.05 \\
und \\
P(K) = 0.0001 \\
und \\
P(\overline K)=0.9999
\end{aligned}
$$ Wahrscheinlichkeit von P(K\|S) $$
P(K|S)=\frac{P(S|K) \cdot P(K)}{P(S)}
$$ da gilt: $$
P(S)=P(S|K) \cdot P(K) + P(S|\overline K) \cdot P(\overline K)
$$

kann umgeformt werden in $$
P(K|S)=\frac{P(S|K) \cdot P(K)}{P(S|K) \cdot P(K) + P(S|\overline K) \cdot P(\overline K)}
$$ und die bekannten Werte eingesetzt werden: $$
\begin{aligned}
P(K|S)  &= \frac{0.99 \cdot 0.0001}{0.99 \cdot 0.0001 + 0.05 \cdot0.9999} \\
        &= 0.000099 / (0.000099+0.049995) \\
        &=0.001976
\end{aligned}
$$

Wenn der Test positiv ist, dann beträgt die Wahrscheinlichkeit, dass die Person tatsächlich krank ist 0.2%. Überraschend wenig!

\-\-\-\-\-\-\-\-\-\-\-\-\-\-\-\-\-\-\-\-\-\-\-\-\-\-\-\-\-\-\-\-\-\-\-\-\-\-\-\-\-\-\-\-\-\-\-\-\-\-\-\-\-\-\-\-\-\-\-\-\-\-\-\-\-\-\-\-\-\-\-\-\-\-\-\-\-\-\-\-\-\-\-\-\-\-\-\-\-\-\-\-\-\-\-\-\-\-\-\-\-\-\-\-\-\-\-\-\-\-\-\-\-\-\-\-\-\-\-\-\-\-\-\--

## [Aufgabe 8]{.underline}

### `rbind` & `dimnames <-`

Erzeugen eines **data.frame** aus Vektoren mit ***`rbind`***

Benennung der Zeilen und Spalten mit ***`dimnames<-`***

```{r}
kt <- rbind(c(20,28,23,14,12), c(14,34,21,14,12), c( 4,12,10,20,53))
dimnames(kt) <- list(paste("Region", 1:3, sep = " "), paste("Geruch", 1:5, sep = " "))
kt <- as.data.frame(kt)
kt
```

### chi-square

H0: Die Geruchswahrnehmungen zwischen den Regionen unterscheiden sich nicht

```{r}
chisq.test(kt)
```

Da p\<0.05 ist, muss die H0-Hypothese verworfen werden. Die Geruchswahrnehmungen unterscheiden sich zwischen den Regionen.

Visualisierung der Unterschiede mit einem Mosaik-Plot:

```{r}
farben <- c("blue", "white", "green", "red", "purple")
mosaicplot(kt, las = 1, color = farben, main = "Geruchswahrnehmungen zw Regionen")
```
