# Arbeitsblatt HT2 {.unnumbered}

## Aufgabe 1 Segelflugunfälle

```{r}
# im Durchschnitt 4.21 Unfälle pro Jahr. poisson-Verteilung mit lambda = 4.21
# 1. Wahrscheinlichkeit für 7 Unfälle beim Niveau 0.05
# Faustregel P1 lambda +- 2*sqrt(lambda)
lambda <- 4.21
round(lambda + c(-1, 1)*2*sqrt(lambda), 2)
round(lambda + c(-2, 2)*sqrt(lambda), 2)

```

Interpretation: nach der Faustregel P1 liegt der Annahmebereich der jährlichen Segelflugunfälle zwischen 1 und 8. Nach der Faustregel P1 sind 7 Unfälle also plausibel.

## Aufgabe 2 Erdbeben

### a) 95% Zufalls-Streubereich mit Fausregel P1 = lambda +- 2 x Wurzel(lambda)

Nullhypothese: In einem bestimmten Zeitraum werden im Mittel 64 Erdbeben beobachtet. Eine Beobachtung von 80 Erdbeben in diesem Zeitraum sind damit vereinbar.

```{r}
eq <- 64 + c(-2, 2) * sqrt(64)
eq
```

Damit gibt es keine Evidenz gegen die Nullhypothese.

Und mit dem P-Test:

```{r}
poisson.test(x = 80, r = 64)
```

### b)

```{r}
poisson.test(x = 8)
```

### c)

### Faustregel P2 = x +- 2 x Wurzel(x) für den Vertrauensintervall

### Faustregel P2\` = x + 2 +- 2 x Wurzel(x+1)

```{r}
p2 <- 8 + c(-2,2)*sqrt(8)
p2s <- 8 + 2 + c(-2,2)*sqrt(8+1)
p2
p2s

```

### d)

```{r}
p2 <- 50 + c(-2,2)*sqrt(50)
p2
p2s <- 50 + 2 + c(-2,2)*sqrt(50+1)
p2s
poisson.test(50)
```

# Aufgabe 3 Konfidenzintervalle
## 3a)
 Faustregel P2 = x +- 2 x Wurzel(x) für den Vertrauensintervall

 Faustregel P2' = x + 2 +- 2 x Wurzel(x+1)
```{r}
alpha <- read.table("alpha.dat", header = TRUE)
verkehr <- read.table("verkehr.dat", header = TRUE)
asbest1 <- read.table("asbest1.dat", header = TRUE)
asbest2 <- read.table("asbest2.dat", header = TRUE)

poisson.test(length(alpha$freq), conf.level = 0.95)

```
 
