# Arbeitsblatt HT5_6 {.unnumbered}

## Aufgabe 1

### Daten vom CAS Datenanalyse 14.3

```{r}

EM <- c(6.4,  6.3, 6.2, 6.4, 6.4,  6.3, 6.5, 6.4, 6.2, 6.25,
        6.35, 6.3, 6.2, 7.1, 6.15, 6.2, 6.3, 6.0, 6.0, 7.0)

stripchart(EM, method="stack", offset=1, pch=4, 
           main="EM", xlab="Knoten", ylab="")

boxplot(EM, horizontal=TRUE, main="EM", xlab="Knoten", ylab="")

hist(EM, main="EM", xlab="Knoten", ylab="")

scatter.smooth(EM, main="EM", ylab="Knoten", xlab="", type="b", col="navyblue")

mean(EM)

median(EM)

mad(EM)
sd(EM)


```

## Aufgabe 1c

```{r}

EM23 <- c(8.0, 8.2, 8.0, 8.0, 8.0, 8.18, 8.20, 8.0, 8.6, 8.0, 9.0, 8.1, 8.1,
        8.2, 7.9, 8.0, 8.1, 8.1, 8.2, 9.0, 9.0, 8.7, 8.1, 8.0, 8.2, 8.1, 8.0)

stripchart(EM23, method="stack", offset=1, pch=4, 
           main="EM", xlab="Knoten", ylab="")

boxplot(EM23, horizontal=TRUE, main="EM", xlab="Knoten", ylab="")

hist(EM23, main="EM", xlab="Knoten", ylab="")

scatter.smooth(EM23, main="EM", xlab=" ", ylab="Knoten", type="b", col="navyblue")

mean(EM23)

median(EM23)

mad(EM23)
sd(EM23)
```

## Aufgabe 2a

```{r}
pnorm(-1.2)
pnorm(2.2)
pnorm(2)-pnorm(0)
1-pnorm(0.47) # oder auch mir lower.tail=FALSE
pnorm(0.47, lower.tail=FALSE)
```

## Aufgabe 2b

```{r}
qnorm(0.7, mean = 1, sd = sqrt(9))
# P(X>k) = 0.2 <=> P(X<=k) = 0.8
qnorm(0.8, mean = 1, sd = sqrt(9))

# P(-k<x<2)=0.4 <=> P(x<=2)-P(x<=-k)=0.4
# <=> P(x>=k)=P(x<=2)-0.4


```
# Aufgabe 3 Montagezeit für eine Maschine
```{r}

pnorm(q = 11.5, mean = 12.9, sd = sqrt(4), lower.tail = F)

```
Mit einer Wahrscheinlichkeit von 75.8 % dauert die Montage mindestens 11.5 min.
```{r}
pnorm(q = 14.8, mean = 12.9, sd = 2) - pnorm(q=11, mean = 12.9, sd = 2)
```

```{r}
pnorm(0.305, mean = 0.302, sd = 0.003) - pnorm(0.295, mean = 0.302, sd = 0.003)
```



#QQ-Plot
# Aufgabe 5
## Aufgabe 5a

```{r}
source("RFn-qqnormSim.R")
load("qqplot.RData")
par(mfcol=c(1,3))
qqnormSim(brust, rob=TRUE); mtext(text="brust",side=3, line=0.5)
qqnormSim(lohn, rob=TRUE); mtext(text="lohn",side=3, line=0.5)
qqnormSim(waerme, rob=TRUE); mtext(text="waerme",side=3, line=0.5)
```

## Aufgabe 5b

```{r}
par(mfcol=c(2,3))
qqnormSim(brust, rob=TRUE); mtext(text="brust",side=3, line=0.5)
qqnormSim(log(brust), rob=TRUE); mtext(text="log(brust)",side=3, line=0.5)
qqnormSim(lohn,rob=TRUE); mtext(text="lohn",side=3, line=0.5)
qqnormSim(log(lohn), rob=TRUE); mtext(text="log(lohn)",side=3, line=0.5)
qqnormSim(waerme, rob=TRUE); mtext(text="waerme",side=3, line=0.5)
qqnormSim(log(waerme), rob=TRUE); mtext(text="log(waerme)",side=3, line=0.5)
```

# Aufgabe 6

```{r}

OE <- c(-16, -404, -397, 113, -791, -165, -118, 9, -651, 383, -480, -77, 221,
        93, 107, -272, 133, 276, 36, -298, -222, -76, -427, -268, -230, 287,
        -285, -344, -394, 161)
#show 3 plots in a column

stripchart(OE, method="jitter", offset=1, pch=4, 
           main="OE", xlab="Kostenüberschreitung", ylab="")
hist(OE, main="OE", xlab="Kostenüberschreitung", ylab="")
boxplot(OE, horizontal=TRUE, main="OE", xlab="Kostenüberschreitung", ylab="")
source("RFn-qqnormSim.R")
qqnormSim(OE, rob=TRUE, SEED = 4711); mtext(text="OE",side=3, line=0.5); qqline(OE, col="red", lty=3)
```

# Aufgabe 6b

```{r}
(xq <- mean(OE))  ## -136.5333
(s <- sd(OE) )    #   287.7036

par(mfrow=c(1,1))
hist(OE, probability=TRUE, col="lightblue")
curve(dnorm(x, xq, sd=s), col="magenta", lwd=2, add=TRUE)
```

# t-test für 0-Hypothese Kostenüberschreitungen sind insgesamt 0

```{r}
t.test(OE, mu=0, alternative="two.sided", conf.level=0.95)
t.test(OE, mu=0, alternative="less", conf.level=0.95)
t.test(OE, mu=0, alternative="greater", conf.level=0.95)



```

Wichtig ist, wie die 0-Hypothese formuliert wird. Sie muss zu den Daten passen.

# Aufgabe 7

```{r}

Kad <- c(0.95, 0.85, 0.92, 0.95, 0.93, 0.86, 1.00, 0.92, 0.85, 0.81,
         0.78, 0.93, 0.93, 1.05, 0.93, 1.06, 1.06, 0.96, 0.81, 0.96)

qqnormSim(Kad, rob=TRUE, SEED = 4711); mtext(text="Kad",side=3, line=0.5); qqline(Kad, col="red", lty=3)

xq <- mean(Kad)
s <- sd(Kad)
hist(x = Kad, xlab = "Schritte /Sekunde", col = "lightblue")
curve(dnorm(x, xq, s), col = "navy", lwd = 2, add = T)


```

# Aufgabe 7b

```{r}

t.test(Kad, level=0.95)
t.test(Kad, mu=1, alternative="two.sided", conf.level=0.95)

```
