# Arbeitsblatt HT1 {.unnumbered}

## Aufgabe 1 Radioaktive Zerfälle

### a) Balkendiagramm

```{r}
# alpha Zerfallsdaten importieren
alpha <- read.table("alpha.dat", header = T)
alpha
plot(alpha$k, alpha$freq, type = "h", lwd = 6, col = "lightblue", lend = 2, las = 1, xlab = "k", ylab = "frequency")

```

### b) Mittelwert und c) Poisson Verteilung

```{r}
n <-sum(alpha$freq)
mu <- sum(alpha$k * alpha$freq)/n
n
mu
yModel <-  dpois(alpha$k, lambda = mu)*n
plot(alpha$k, alpha$freq, type = "h", lwd = 6, col = "lightblue", lend = 2, las = 1, xlab = "k", ylab = "frequency")
lines(alpha$k, yModel, type = "b", lwd = 2, col = "navy")

```

## Aufgabe 1 Verkehrsdaten

```{r}
# Verkehrsdaten importieren
verkehr <- read.table("verkehr.dat", header = T)
```

### a) Balkendiagramm

```{r}
plot(verkehr$k, verkehr$freq, type = "h", lwd = 6, col = "green", lend = 2, las = 1, xlab = "km/h", ylab = "frequency")
```

### b) Mittelwert und c) Poisson Verteilung

```{r}
n.abb <-sum(verkehr$freq)
mu.abb <- sum(verkehr$k * verkehr$freq)/n.abb
mu.abb
yModel.abb <-  dpois(verkehr$k, lambda = mu.abb)*n.abb
plot(verkehr$k, verkehr$freq, type = "h", lwd = 6, col = "green", lend = 2, las = 1, xlab = "k", ylab = "frequency")
lines(verkehr$k, yModel.abb, type = "b", lwd = 2, col = "red")

```

## Aufgabe 2 Würfel

### a) Balkendiagramm

```{r}
# Balkendiagramm für 1 Würfel mit k = 1,2,3,4,5,6 und P(X = k) = 1/6
plot(1:6, rep(1/6, 6), type = "h", lwd = 6, col = "lightblue", lend = 2, las = 1, xlab = "k", ylab = "probability")

```

### b) Erwartungswert und Varianz eines Würfels mit 6 Seiten

```{r}
# Erwartungswert
mu.wuerfel <- sum(1:6 * rep(1/6, 6))
mu.wuerfel
# Varianz
var.wuerfel <- sum((1:6 - mu.wuerfel)^2 * rep(1/6, 6))
var.wuerfel
# Standardabweichung
sd.wuerfel <- sqrt(var.wuerfel)
sd.wuerfel


```

### c) Erwartungswert, Varianz und Standardabweichung eines Würfels mit 12 Seiten

```{r}
# Erwartungswert
mu.alea12 <- sum((1:12)/12)
mu.alea12
# Varianz 
s2.12 <- sum(((1:12)- mu.alea12)^2 /12)
s2.12
# Standardabweichung
sd.alea12 <- sqrt(s2.12)
sd.alea12


```

### d) Erwartungswert, Varianz und Standardabweichung eines Würfels mit 20 Seiten

```{r}
# Erwartungswert
mu.alea20 <- sum((1:20)/20)
mu.alea20
# Varianz
s2.20 <- sum(((1:20)- mu.alea20)^2 /20)
s2.20
# Standardabweichung
sd.alea20 <- sqrt(s2.20)
sd.alea20
```

## Aufgabe 3 Asbestfasern

```{r}
# Daten importieren
asbest1 <- read.table("asbest1.dat", header = F)
asbest2 <- read.table("asbest2.dat", header = F)

```

### a) Minimum, Maximum, Spannweite, Median, Mittelwert, Standardabweichung, Varianz

```{r}
# Minimum
min(asbest1$V1)
min(asbest2$V1)
# Maximum
max(asbest1$V1)
max(asbest2$V1)
# Spannweite
max(asbest1$V1) - min(asbest1$V1)
max(asbest2$V1) - min(asbest2$V1)
# Median
median(asbest1$V1)
median(asbest2$V1)
# Mittelwert
mean(asbest1$V1)
mean(asbest2$V1)
# Standardabweichung
sd(asbest1$V1)
sd(asbest2$V1)
# Varianz
var(asbest1$V1)
var(asbest2$V1)

range(asbest1$V1) #=Bereich
range(asbest2$V1) #=Bereich
diff(range(asbest1$V1)) #=Spannweite
diff(range(asbest2$V1)) #=Spannweite

```

### b) Balkendiagramm der Häufigketisverteilung

```{r}
# Häufigkeitstabelle
h1 <- table(asbest1$V1)
h2 <- table(asbest2$V1)
# Balkendiagramme
par(mfrow = c(1,2))
plot(h1, type = "h", lwd = 6, col = "lightblue", lend = 2, las = 1, xlab = "k", ylab = "Anzahl Asbestfasern", ylim = c(0, 8))
k1 <- min(asbest1$V1):max(asbest1$V1)
mu <- mean(asbest1$V1)
yModel <-  dpois(k1, lambda = mu)*length(asbest1$V1)
lines(k1, yModel, type = "b", lwd = 2, col = "red")


plot(h2, type = "h", lwd = 6, col = "lightblue", lend = 2, las = 1, xlab = "k", ylab = "Anzahl Asbestfasern", ylim = c(0, 8))
k2 <- min(asbest2$V1):max(asbest2$V1)
mu2 <- mean(asbest2$V1)
yModel2 <-  dpois(k2, lambda = mu2)*length(asbest2$V1)
lines(k2, yModel2, type = "b", lwd = 2, col = "red")

```
