# Arbeitsblatt HT3_4 {.unnumbered}

## Aufgabe 1 faire Münze
### a

```{r}
par(mfrow = c(1, 2))
plot(0:5, dbinom(0:5, size = 5, prob = 0.5), type = "h", lwd = 6, col = "lightblue", lend = 2, las = 1, xlab = "k", ylab = "probability", ylim = c(0, 0.4)) 
plot(0:15, dbinom(0:15, size = 15, prob = 0.5), type = "h", lwd = 6, col = "lightblue", lend = 2, las = 1, xlab = "k", ylab = "probability", ylim = c(0, 0.4)) 

```
Die linke Grafik zeigt die Verteilung der Anzahl an Kopf bei 5 Würfen mit einer fairen Münze. Die rechte Grafik zeigt die Verteilung der Anzahl an Kopf bei 15 Würfen mit einer fairen Münze.

## Aufgabe 1 
### b&c&d

```{r}
round(dbinom(3, size = 15, prob = 0.5), 2)
round(dbinom(1, size = 5, prob = 0.5), 2)
``` 

Die Wahrscheinlichkeit, dass bei 15 Würfen mit einer fairen Münze genau 3 mal Kopf geworfen wird, beträgt 0.01. Die Wahrscheinlichkeit, dass bei 5 Würfen mit einer fairen Münze höchstens 1 mal Kopf geworfen wird, beträgt 0.16.
Die Chance bei 15 Würfen mit einer fairen Münze mindestens 3 mal Kopf zu werfen, ist also 16 mal kleiner, als bei 5 Würfen mit einer fairen Münze höchstens 1 mal Kopf zu werfen.

## Aufgabe 2
### Wahrscheinlichkeitsverteilung der Buchungen im Flugzeug
```{r}
plot(0:85, dbinom(0:85, size = 85, prob = 0.86), type = "h", lwd = 2, col = "lightblue", lend = 2, las = 1, xlab = "k", ylab = "probability")
```
Wahrscheinlichkeit, dass ein Flieger mit 82 Plätzen bei 85 gebuchten Tickets alle Passagiere mitgenommen werden können?
```{r}
round(1 - sum(dbinom(83:85, size = 85, prob = 0.86)), 10)
```
oder so?
```{r}
round(pbinom(82, size = 85, prob = 0.86), 10)
```


