---
title: "OllisCheatSheet"
author: "olli speer"
---

### example data

```{r}
load("SteuerKantonZHtrsf.rda")
```

# Erwartungstreuer Schätzer Norm

```{r}
fit <- lm(T_Steuer ~ T_Bev + P_unter_19 + P_ueber_65 + D_Eink + D_Verm + P_Siedfl, data = steuerTrsf_data)

new.data <- steuerTrsf_data[steuerTrsf_data$Gemeinde == "Seuzach",]

pred.new.data.ci <- predict(fit, newdata = new.data, interval = "confidence")

pred.new.data.pi <- predict(fit, newdata = new.data, interval = "prediction")

erwrtr.schtzr <- exp(pred.new.data.ci[1] +0.5 * summary(fit)$sigma^2)

```

# Erwatungstreuer Schätzer

## Duan's Smearing Estimator

```{r}
fit <- lm(T_Steuer ~ T_Bev + P_unter_19 + P_ueber_65 + D_Eink + D_Verm + P_Siedfl, data = steuerTrsf_data)

new.data <- steuerTrsf_data[steuerTrsf_data$Gemeinde == "Seuzach",]

pred.new.data.ci <- predict(fit, newdata = new.data, interval = "confidence")

pred.new.data.pi <- predict(fit, newdata = new.data, interval = "prediction")

# Duan's Smearing Estimator
erwrtr.schtzr <- exp(pred.new.data.ci[1]) * mean(exp(fit$residuals))

```

# Überprüfen der Modellannahmen

## Modellannahmen

-   Erwartungswert der Residuen ist 0

    $E(E_i) = 0$

-   Residuen sind normalverteilt

    $E_i \sim N(0, \sigma^2)$

-   Varianz der Residuen ist konstant

    $Var(E_i) = \sigma^2$
    
-   Residuen sind unabhängig

    $Cov(E_i, E_j) = 0$ für alle $i \neq j$
    

## Diagnostische Plots

$E(E_i) = 0$

```{r}
plot(fit, which = 1)

load("resplot.rda")
resplot(fit, plots = 1)
```

$E_i \sim N(0, \sigma^2)$

```{r}
plot(fit, which = 2)
resplot(fit, plots = 2)
```

$Var(E_i) = \sigma^2$

```{r}
plot(fit, which = 3)
resplot(fit, plots = 3)

```

$Cov(E_i, E_j) = 0$ für alle $i \neq j$

```{r}
plot(fit, which = 5)
resplot(fit, plots = 4)

```
```{r}
plot(fit, which = 4)



```




