# Probe Pr체fung Modul A2 {.unnumbered}

## Aufgabe 1a)


```{r}
B1 <- data.frame(k=0:5, freq=c(4, 17, 18, 6, 5, 2))
t <- sum(B1$k*B1$freq)
n <- sum(B1$freq)
mu <- sum(B1$k*B1$freq)/n
mu
```

## 1b)
```{r}
y.model <- dpois(B1$k, lambda = mu)*n
plot(B1$k, B1$freq, type = "h", lend = 2, las = 1, col = "lightblue", lwd = 6)
lines(B1$k, y.model, type = "b", col = "navy", lwd =2)
```

## 1c) mit chi-square
```{r}
B1.tel <- rep(B1$k, B1$freq)
chisq.test(B1.tel)
```

## 1c) mit boot-strapping
```{r}
F.B1 <- function(x, ind){
  xx <- x[ind]
  var(xx)/mean(xx)
}
library(boot)
set.seed(seed = 8173)
B1.boot <- boot(B1.tel, F.B1, R=2999, stype = "i")
B1.boot.ci <- boot.ci(B1.boot, conf = 0.95, type = "perc")
B1.boot.ci
```

## 1d) 95% CI
```{r}
poisson.test(t,n)
```

Das CI ist [1.58, 2.36].

## Aufgabe 2
```{r}
SP <- rbind(c(454, 208, 491, 160, 1599), c(5806, 2112, 3989, 3790, 10754))
dimnames(SP) <- list(c("absent", "present"), c("A.M.", "Noon", "P.M.", "Swing", "Split"))
SP

```

## 2a)
H0: Die Abwesenheitsquoten sind zwischen den Schichttypen nicht unterschiedlich. 
D.h. der Schichttyp ist unabh채ngig von den Abwesenheiten der Chauffeure. 
```{r}
chisq.test(SP)
```
Der p-Wert ist < 0.05, H0 wird verworfen.
Es gilt die Alternative: Die Abwesenheiten der Chauffeure ist abh채ngig vom Schichtyp. 

## 2b)
Das Risiko liegt bei 5%, dass H0 f채lschlicher weise abgelehnt wurde, also ein Fehler 1. Art begangen wurde. 

## 2c)
```{r}
Q.SP5 <- SP[1,5]/(SP[2,5]+SP[1,5])
Q.SP5
binom.test(x=1599, n=1599+10754, conf.level = 0.95)

```
Das exakte Vertrauensintervall ist [0.124, 0.135]

mit Faustregel P2=x+-2*sqrt(x)
```{r}

```

