# Probe Prüfung Modul A1

#### Aufgabe 1a)i

```{r}
data("warpbreaks")
dim(warpbreaks)

```

#### 1a)ii Datentypen

breaks: quantitativ diskret wool: qualitativ nominal tension: qualitativ ordinal

#### 1b) unimodal rechtsschief

```{r}
hist(warpbreaks$breaks, xlab = "Brüche", ylab = "Frequenz", main = "Anzahl Brüche")

barplot(table(warpbreaks$tension), xlab = "Spannung", ylab = "Frequenz")
```

#### 1d)

```{r}
boxplot(warpbreaks$breaks ~ warpbreaks$tension, xlab = "Spannung", ylab = "Brüche")
```

L ist rechtsschief mit der breitestend Streuung im Vergleich zu M & H. H ist am symmetrischten. L hat den grössten Median, H den kleinsten. Beurteilung: Bei der höchsten Spannung "H" ist die Wahrscheinlichkeit für Brüche am geringsten. Daher ist dem Betrieb zu empfehlen die Maschinen auf die Spannung H zu justieren.

#### 1e)

```{r}
tab <- table(warpbreaks$wool, warpbreaks$tension)
tab
titel <- "Wolle gegen Spannung"
farb <- c("blue", "pink", "green")

mosaicplot(tab, main = titel, color = farb, las = 1 )

# sehr simple schnelle Lösung:
plot(tab, col = T)

```

#### Aufgabe 4

```{r}
x <- c(13.1, 13.6, 14.7, 15.3, 15.5, 15.8, 15.9, 16.1, 16.4, 16.6, 16.9, 17.4, 18.4, 18.7, 20.6)
summary(x)
```
