# Übungsblatt 02 {.unnumbered}

author: "Marcel Dettling" date: "`r Sys.Date()`" editor: visual lang: de language: title-block-author-single: "Autor:" title-block-published: "Version vom:" format: html: embed-resources: true toc: true toc-depth: 3 theme: sandstone fig-width: 8 fig-height: 6 fig-align: "center" fig-caption: true df-print: kable highlight: "monochrome"

```{css, echo = FALSE}
.justify {
  text-align: justify
}
```

## Aufgabe 1 {.justify}

```{r, echo=F, eval=T}
load("unique2010.rda")
plot(Pax ~ ATM, data=unique2010, pch=20)
```

### Teilaufgabe a)

Zeichnen sie im Scatterplot intuitiv „nach Augenmass" eine Gerade ein, die „gut zu den Daten passt", d.h. die mutmassliche Regressionsgerade.

```{r}
# add regression line unique$Pax = a + b*unique$ATM
plot(Pax ~ ATM, data=unique2010, pch=20)
reg <- lm(Pax ~ ATM, data=unique2010)
abline(reg, col="red")

# extract coefficients
coef(reg)



```

D.h. pro zusätzlicher Flugbewegung werden 138.8 Passagiere mehr befördert. Die Regressionsgerade schneidet die y-Achse bei -1'197'682. D.h. wenn es keine Flugbewegungen gibt, werden -1'197'682 Passagiere befördert. Dieser Wert ist natürlich nicht sinnvoll interpretierbar, da er ausserhalb des Wertebereichs liegt.

### Teilaufgabe b)

Diskutieren sie mit ihren Nachbarn, nach welchem Kriterium sie beurteilen, bzw. beurteilt haben, ob die Gerade gut passt.

## Aufgabe 2 {.justify}

Als Schätzungen für die Regressionskoeffizienten erhalten wir durch Berechnung mit dem Kleinste-Quadrate-Algorithmus:

$\hat{\beta_1} = -138.8 ; \hat{\beta_0}=-1'197'682$

Das Ziel ist es nun, die rechnerisch bestimmte Regressionsgerade in den Scatterplot einzutragen. Siehe oben

### Teilaufgabe a)

Bestimmen sie den Fitted Value $\hat{y}$ für $x= 20'100$ Flugbewegungen. Wird die Paxzahl in einem Monat mit dieser Anzahl Flugbewegungen tatsächlich so gross sein? Oder anders gefragt: wie muss man den Wert $\hat{y}$ interpretieren?

```{r}
# calculate Pax for ATM = 20100 with coef(reg)
P1 <- coef(reg)[1] + coef(reg)[2]*20100
P1
```

### Teilaufgabe b)

Bestimmen sie den Fitted Value $\hat{y}$ nun auch für $x = 24'000$ Flugbewegungen. Wir erhalten so einen weiteren Punkt, der auf der Regressionsgerade liegt. Nun lässt sich diese einzeichnen. Vergleichen sie auch gegenüber der „von Auge" eingezeichneten Lösung auf der Vorderseite.

```{r}
# calculate Pax for ATM = 20100 with coef(reg)
P2 <- coef(reg)[1] + coef(reg)[2]*24000
P2

```

```{r}
# add regression line unique$Pax = a + b*unique$ATM
plot(Pax ~ ATM, data=unique2010, pch=20)
reg <- lm(Pax ~ ATM, data=unique2010)
abline(reg, col="red")

# without intercept
fit.wo.intercept <- lm(Pax ~ ATM - 1, data=unique2010)
abline(fit.wo.intercept, col="blue")
points(unique2010$ATM, fitted(reg), col = "red", pch = 20)


plot(unique2010$ATM, resid(reg), pch = 20, col = "red", xlab = "ATM", ylab = "Residuals")

plot(reg)
```

### Teilaufgabe c)

Berechnen sie auch noch den Fitted Value $\hat{y}$ für $x = 5'000$ Flugbewegungen. Wie stufen sie den erhaltenen Wert ein? Wie kann das passieren?

```{r}
P3 <- coef(reg)[1] + coef(reg)[2]*5000
P3
```

## Aufgabe 3 {.justify}

Lösen sie das [Online-Quiz](https://forms.office.com/Pages/ResponsePage.aspx?id=nZ8aXR8gEEq5g0Uc9ly8Hr0tg6Asy39BpZuXvQghN2tUMzQ1UkVHUzVBRzBQS0g1STBRTFMwVEhPVC4u) mit 8 Fragen zum Verständnis des einfachen linearen Regressionsmodells.
